【裁判字號】    97,交抗,833
【裁判日期】    970801
【裁判案由】    聲明異議
【裁判全文】
臺灣高等法院臺中分院刑事裁定         97年度交抗字第833號
抗  告  人  交通部公路總局臺中區監理所豐原監理站
受 處分 人  甲○○
上列抗告人因受處分人聲明異議案件，不服臺灣臺中地方法院中
華民國97年7月1日所為裁定（97年度交聲字第1865號），提起抗
告，本院裁定如下：
    主  文
抗告駁回。
    理  由
一、抗告意旨略以：法務部民國（下同）95年5月25日法律字第
    0950700393 號函略以：「不起訴處分」包含「緩起訴處分
    」。本站抗告係依據交通部公路總局97年6月27日路監交字
    第0971003690號函轉交通部95年7月17日交路字第097500069
    86號函辦理等語。
二、本件受處分人於96年2月1日22時20分許，酒後騎乘車牌號碼
    HQV-159號重型機車，在臺中縣潭子鄉○○路○段199號前，
    因「酒後騎乘機車肇事，致本人受傷，經警方實施呼氣測試
    ，測試值為0.77MG/L，超出標準值0.25MG/L」之違規，為臺
    中縣警察局豐原分局潭子派出所員警以其有違反道路交通管
    理處罰條例第35條第1項第1款規定之行為，逕行製作中縣警
    交字第HCO-04707號舉發通知單予以舉發並交付予受處分人
    ，並經原處分機關交通部公路總局臺中區○○○○道路交通
    管理處罰條例第35條第1項第1款及違反道路交通管理事件統
    一裁罰基準及處理細則第41條、第43條及第67條之規定，以
    豐監稽違字第裁63-HCO-04707號裁決書裁處異議人罰鍰新臺
    幣（下同）4萬5千元，並吊扣機車駕駛執照12個月，施以道
    安講習。經受處分人聲明異議後，原審以：道路交通管理處
    罰條例第35條所規定之裁處含有罰緩與吊扣駕照之處分，二
    者分屬行政罰法法理中之裁罰，含有對於過去違反義務行為
    處罰之秩序罰，以及對於預防將來再犯危險之管制罰；而前
    者對於過去義務違反而為秩序罰之目的與刑事制裁所欲達到
    保護交通安全之目的相同，二者既為相同之目的，則以前開
    緩起訴處分所為依刑事法律處罰之實質上制裁已足，無重複
    處罰之必要，故本件對於性質相同之金錢裁罰，已依懲罰作
    用較強之刑事法律制裁後，即無再依行政法為相同處罰之必
    要，因認異議意旨就此部分為有理由，原處分就此部分應予
    撤銷，另為受處分人不罰之諭知。因而裁定諭知「原處分關
    於裁處罰鍰新臺幣肆萬伍仟元部分撤銷。前項撤銷部分，甲
    ○○不罰。」。
三、按一行為同時觸犯刑事法及違反行政法上義務規定者，依刑
    事法處罰之，但其行為應處以其他種類行政罰或得沒入之物
    而未經法院宣告沒收者，亦得裁處之；前開行為如經不起訴
    處分或無罪、免訴、不受理、不付審理之裁判確定者，得依
    違反行政法上義務規定裁處之，行政罰法第26條定有明文。
    可知，如一行為同時觸犯行政罰與刑事法律時，就科處罰鍰
    之部分應依刑事法律處罰之，除該行為經不起訴處分或無罪
    、免訴、不受理、不付審理之裁判「確定」者，方得另依行
    政罰科處罰鍰。又依行政罰法第26條之立法理由觀之，「一
    行為同時觸犯刑事法律及違反行政法上義務規定時，由於刑
    罰與行政罰同屬對不法行為之制裁，而刑罰之懲罰作用較強
    ，故依刑事法律處罰，即足資警惕時，實無為一事二罰再處
    行政罰之必要。且刑事法律處罰，由法院依法定程序為之，
    較符合正當法律程序，應予優先適用。但罰鍰以外之沒入或
    其他種類行政罰，因兼具維護公共秩序之作用，為達行政目
    的，行政機關仍得併與裁處。」，故在處罰目的相同且處罰
    方式相同時，若依刑事法律處罰，即足資警惕時，實無為一
    事二罰再處行政罰之必要。本件對於性質相同之金錢裁罰，
    已依懲罰作用較強之刑事法律制裁後，即無再依行政法為相
    同處罰之理。故原審認原處分關於罰鍰4萬5千元部分，依行
    政罰法第26條第1 項前段規定，既依刑事法律處罰之，已無
    再依上開道路交通管理處罰條例第35條第1項第1款裁處行政
    罰鍰之餘地，而撤銷原處分關於此部分罰鍰處分（依行政程
    序法第118 條前段規定，溯及失其效力），經核無不當，且
    本件受處分人業已向國庫支付5 萬元，抗告人之抗告並無理
    由，應予駁回。
四、據上論結，應依道路交通案件處理辦法第26條，刑事訴訟法
    第412條，裁定如主文。
中    華    民    國    97    年    8     月    1     日
            刑事第七庭   審判長法  官 林  榮  龍
                               法  官 鄭  永  玉
                               法  官 江  錫  麟
上列正本證明與原本無異。
不得再抗告。
                               書記官 劉  建  智
中    華    民    國    97    年    8     月    1     日


司法院資訊處製作；財團法人民間司法改革基金會備份。
